【裁判字號】    98,交聲,3976
【裁判日期】    990224
【裁判案由】    交管條例聲異
【裁判全文】
臺灣板橋地方法院交通事件裁定        98年度交聲字第3976號
原處分機關  交通部公路總局臺北區監理所板橋監理站
異  議  人
即受處分人  甲○○
上列異議人因違反道路交通管理處罰條例案件，對於原處分機關
於民國九十八年十一月二日所為之板監裁字第裁四一－ＣＺ00
00000號處分，聲明異議，本院裁定如下：
    主  文
異議駁回。
    理  由
一、原處分意旨略以：異議人即受處分人甲○○於民國九十八年
    七月四日十時五分許，駕駛車號ＢＤＴ─０五九號重型機車
    ，停放於臺北縣板橋市○○路○段一六三號處，為臺北縣政
    府警察局海山分局員警當場拍照逕行舉發，因認異議人有「
    在禁止臨時停車處所停車」之違反道路交通安全規則之行為
    ，而依道路交通管理處罰條例第五十六條第一項第一款，裁
    處罰鍰新臺幣六百元。
二、異議意旨略以：本通知單雖為行政處分，但舉發照片內無標
    的物位置地址，或顯示禁止停車之標誌，看不出有違規停車
    ，反而看似在私人土地上停車，而非在公共騎樓內，又通知
    單上舉發單位圓戳章、填單人職章、主管等職章均係電腦列
    印，是否由權責機關合法授權或偽造變造無法判定，再依道
    路交通管理處罰條例第五十六條並無規定騎樓不得停車，亦
    無區分可供公共通行之騎樓或私人建築物之騎樓，行政處分
    應符合比例原則且不可濫用，故應係先拖吊才可開罰單，主
    管機關在無事先宣導，且無設立警告措施之情形下，伊無故
    意及無過失，爰為此聲明異議云云。
三、按「人行道」指為專供行人通行之騎樓、走廊，及劃設供行
    人行走之地面道路，與人行天橋及人行地下道；又在橋樑、
    隧道、圓環、障礙物對面、鐵路平交道、人行道、行人穿越
    道、快車道等處，不得臨時停車。道路交通管理處罰條例第
    三條第三款、道路交通安全規則第一百十一條第一項第一款
    分別定有明文。又按汽車駕駛人停車時，有在禁止臨時停車
    處所停車之情形者，處新臺幣六百元以上一千二百元以下罰
    鍰，道路交通管理處罰條例第五十六條第一項第一款亦定有
    明文。
四、經查：
(一)本件異議人於上開時間將車號ＢＤＴ─０五九號重型機車停
    放在上開禁止臨時停車之地點之事實，業據異議人陳明在卷
    ，並有臺北縣政府警察局北縣警交大字第ＣＺ000000
    0號舉發違反道路交通管理事件通知單一紙、舉發照片二幀
    在卷可稽。異議人雖以前詞置辯，惟依舉發員警即證人乙○
    ○於本院訊問時具結證稱：本件違規是伊舉發，文化路從六
    月開始規劃為示範道路，六月一日開始勸導，七月一日開始
    告發，伊們是配合分局，文化路上並無私人的問題，騎樓是
    屬於公共空間，違法的話就逕行舉發，六月一日到六月三十
    日縣政府有派志工拿牌子到處遊走，他們之前都是由義工貼
    在機車上，勸導他們不要停，當初把文化路規範成「機車退
    出騎樓」的示範道路，而且勸導一個月後才逕行舉發等語（
    見本院九十八年十二月十日訊問筆錄），並觀諸證人乙○○
    所庭呈之違規地點全景暨禁制標誌設置情形之照片六幀所示
    ，臺北縣板橋市○○路○段一六三號係商家之騎樓地，乃供
    路人通行之公眾空間，並非如異議人所稱之私人土地，且在
    臺北縣板橋市○○路○段一四七號及一七一號前均設有「騎
    樓禁止停車標誌」之指示牌，則該禁制標誌之性質上乃一般
    處分，只要用路人進入可見該標誌之範圍同時，即可認對其
    為通知，至於用路人是否果然看見該標誌，並不影響該「通
    知」之完成，進而用路人即有受標誌規範之義務。是以異議
    人辯稱未看見標誌，無從遵守乙節，並不可採。
(二)再者，本案係依道路交通管理處罰條例第五十六條第一項第
    一款「在禁止臨時停車處所停車」舉發之，所謂「禁止臨時
    停車處所」依道路交通安全規則第一百十一條第一項第一款
    規定包括人行道，又「人行道」係指為專供行人通行之騎樓
    、走廊，即劃設供行人行走之地面道路，與人行天橋及人行
    地下道，道路交通管理處罰條例第三條第三款亦有明文，故
    本案異議人停車之處所自應包含在內，如此異議人辯稱道路
    交通管理處罰條例第五十六條並無規定騎樓不得停車，此乃
    對法條之錯誤解釋。另核閱本件臺北縣政府警察局開立上開
    通知單及交通部公路總局臺北區監理所板橋監理站所為之上
    開裁決書，其上蓋有處分機關及首長之印文，亦符合行政程
    序法第九十六條第四款但書「但以自動機器作成之大量行政
    處分，得不經署名，以蓋章為之。」之規定，而未有異議人
    所指不法之處。
(三)至異議人另辯稱事前又未進行任何宣導乙節，然依臺北縣政
    府警察局海山分局九十八年九月一日北縣警海交裁字第０九
    八００三四八九七號函所記載「... 違規地為板橋市○○路
    ○段，該路段於九十八年六月份配合機車退出騎樓地政策實
    施勸導，並經勸導一個月後於九十八年七月開始舉發... 」
    等語，可見臺北縣交通局確有實施一個月之勸導，此亦有證
    人乙○○庭呈之自由時報電子報可資佐證。此外，異議人既
    有違規停車之行為，舉發員警依法開單本屬合法之舉，縱警
    方未將前揭違規車輛予以拖吊，亦無礙於異議人上開違規行
    為之成立，自不得據此主張免罰。
(四)綜上，異議人在禁止臨時停車處所停車，其違規停車之事證
    明確，原處分機關就上開違規事實援引道路交通管理處罰條
    例第五十六條第一項第一款，裁處異議人罰鍰新臺幣六百元
    ，於法並無不當，本件異議為無理由，應予駁回。
五、據上論斷，應依道路交通案件處理辦法第十九條，裁定如主
    文。
中    華    民    國    99    年    2     月    24    日
                  交通法庭法  官  胡堅勤
上列正本證明與原本無異。
如不服本裁定，應於裁定送達後五日內敘明抗告理由，向本院提
出抗告狀。
                          書記官  梁宜庭
中    華    民    國    99    年    2     月    25    日

司法院資訊處製作；財團法人民間司法改革基金會備份。
